臺灣臺東地方法院民事判決　　　　　　　　99年度親字第47號
原　　　告　曾心蘭
訴訟代理人　王舒慧律師
被　　　告　王姿靜
兼上 一 人
法定代理人　李美蘭
　　　　　　王仲安
上列當事人間確認親子關係不存在事件，本院於民國100年5月3
日言詞辯論終結，判決如下：
    主  文
確認被告王姿靜（女，民國八十七年十二月二十五日出生，身分
證統一編號：Ｚ000000000號）與被告李美蘭、王仲安
間之親子關係不存在。
確認原告曾心蘭（女，民國六十二年九月二十三日出生，身分證
統一編號：Ｚ000000000號 ）與被告王姿靜間之親子關
係存在。
訴訟費用由被告負擔。
    事實及理由
壹、程序部分：
一、被告王姿靜、李美蘭、王仲安經合法通知，均未於最後言詞
    辯論期日到場，核無民事訴訟法第 386條各款所列情形，爰
    依原告之聲請，由其一造辯論而為判決。
二、按確認法律關係之訴，非原告有即受確認判決之法律上利益
    者，不得提起之，民事訴訟法第247條第1項定有明文；而所
    謂即受確認判決之法律上利益，係指因法律關係之存否不明
    確，致原告在私法上之地位有受侵害之危險，而此項危險得
    以對於被告之確認判決除去之者而言，故確認法律關係成立
    或不成立之訴，苟具備前開要件，即得謂有即受確認判決之
    法律上利益（最高法院42年度臺上字第1031號判例參照）。
    次按民法第1063條第1項之婚生子女否認之訴，規定妻在婚
    姻關係存續中受胎而生之子女，推定為夫之婚生子女，係以
    該子女由妻分娩為前提。倘妻並無分娩之事實，僅於戶籍資
    料上登載為該夫妻之婚生子女，則權利義務受影響之第三人
    提起確認該親子關係不存在之訴，應屬民事訴訟法第 247條
    之一般確認訴訟，而非民法第1063條之婚生子女否認之訴，
    並無民事訴訟法第590條第1項、第 2項規定之適用，有即受
    確認判決之法律上利益之人，不論何時均得提起，最高法院
    90年度台上字第1975號、91年度台上字第1873號判決意旨已
    有明示。經查，本件原告主張被告李美蘭、王仲安非被告王
    姿靜之親生父母，被告間實際並無親子血緣關係，被告王姿
    靜實為原告曾心蘭之親生子女，但因被告王姿靜之戶籍資料
    登記其生父母為被告李美蘭、王仲安，而非原告曾心蘭，則
    被告王姿靜與被告李美蘭、王仲安間之親子關係是否存在？
    原告與被告王姿靜之間是否具有親子關係等情即非明確，是
    以兩造間之身份關係仍處於不安之狀態，而此不安之狀態得
    以確認判決除去之，原告自得起訴除去此不實之親子關係，
    故應認本件有即受確認判決之法律上利益。
三、再按關於認諾及訴訟上自認或不爭執事實之效力，於第 589
    條否認子女之訴，不適用之，民事訴訟法第 594條定有明文
    。查本件被告三人前於本院民國99年11月30日準備程序時到
    庭陳明同意原告之請求，並認諾原告之主張（參見本院卷第
    27頁），惟確認親子關係存在或不存在之訴，請求法院確認
    之對象為身份關係，具有公益性質，不許當事人任意處分，
    故此類事件縱無明文，亦應類推適用民事訴訟法第 594條之
    法理，認關於認諾及自認之效力，於該類事件不適用之，本
    院仍應調查其他證據以查明與事實是否相符，合先敘明。
貳、實體部分：
一、本件原告起訴主張：原告與前夫洪進生於民國85年2月9日結
    婚，婚後原告與訴外人吳忠賢發生性行為而懷有身孕，但因
    原告仍與前夫有婚姻關係，只得商請原告之姐即被告李美蘭
    ，以其名義於87年12月25日產下 1女即被告王姿靜，進而請
    託被告李美蘭以被告王姿靜係其所生，向戶政機關申報出生
    登記被告王姿靜為被告李美蘭、王仲安之女，惟被告王姿靜
    確係原告所生，被告間並無真實親子關係存在，原告已向臺
    灣臺東地方法院檢察署自首犯罪，並為該署檢察官以99年度
    偵字第1409號處分不起訴，但因戶籍登記上卻記載王姿靜之
    親生父母為王仲安、李美蘭，導致王姿靜就學、醫療上諸多
    不便，及原告與被告王姿靜無法互相主張繼承、扶養之權利
    義務，私法上地位處於不安之狀態，且該不安狀態得以確認
    判決除去之，故原告提起本件確認訴訟，應有確認之利益等
    語，並聲明：（一）確認被告王姿靜與被告李美蘭、王仲安
    間之親子關係不存在。（二）確認原告與被告王姿靜間之親
    子關係存在。（三）訴訟費用由被告負擔。
二、被告李美蘭、王仲安以：同意原告的請求，被告王姿靜確實
    係原告所生等語置辯；被告王姿靜以：原告確實係伊生母等
    語，資為答辯。
三、原告主張被告王姿靜係其分娩所生之女，並非被告李美蘭與
    王仲安所產，僅因其當時婚外生下被告王姿靜，只得央請被
    告李美蘭同意報為其等所生之女，但被告間確無親子自然血
    緣關係，而係原告與被告王姿靜間具母女血緣關係，原告已
    向臺灣臺東地方法院檢察署自首犯罪，並為該署檢察官以99
    年度偵字第1409號處分不起訴等事實，已據原告提出戶籍謄
    本、臺灣臺東地方法院檢察署99年度偵字第1409號不起訴處
    分書，並經本院依職權調取桃園縣中壢市戶政事務所99年11
    月 1日桃中戶字第0990011712號函檢附之出生證明及出生登
    記申請書及臺灣臺東地方法院檢察署99年度偵字第1409號偵
    查卷宗等件查核屬實。又經本院囑請馬偕紀念醫院分別對被
    告王姿靜與原告曾心蘭、被告王姿靜與被告李美蘭、王仲安
    進行親子血緣鑑定，結果略以：「本次鑑定共測試 1項血型
    抗原和 15項DNA標記，均無法否定曾心蘭是王姿靜母親的可
    能。基於和一般國人（在臺灣）抗原標記頻率的比較，曾心
    蘭是王姿靜母親之可能性為99.00000000%以上」、「本次鑑
    定共測試1項血型抗原和15項DNA標記，其中血型抗原和3 項
    DNA標記不合 ，而否定李美蘭是王姿靜母親的可能，因此排
    除李美蘭是王姿靜的母親」、「本次鑑定共測試 1項血型抗
    原和15項DNA標記，其中 5項DNA標記不合而否定王仲安是王
    姿靜父親的可能，因此排除王仲安是王姿靜的父親」等語，
    ，有馬偕紀念醫院親緣鑑定報告三份在卷可按（參見本院卷
    第49頁、第61至63頁) 。堪信被告王姿靜與被告李美蘭、王
    仲安間並無真實血緣關係，原告應為被告王姿靜之生母，被
    告王姿靜與戶籍登記上之父母即被告李美蘭、王仲安間則無
    真實血緣關係存在乙節屬實，自堪信原告之主張為真正。從
    而，原告依民事訴訟法第247條之規定提本件確認親子關係
    之訴，請求確認被告王姿靜與被告李美蘭、王仲安間之親子
    關係不存在及確認原告與被告王姿靜間之親子關係存在，洵
    屬有據，應予准許。
四、據上論結，本件原告之訴為有理由，依民事訴訟法第 385條
    第1項前段、第78條、第85條第1項前段，判決如主文。
中    華    民    國    100   年    5    月     17    日
                  家事法院  法    官   蔡慧雯
以上正本係照原本作成。
當事人如不服本判決，得於收受判決書20日內向本院提起上訴。
中    華    民    國   100    年    5     月    17    日
                            書記官     高竹瑩